臺灣高等法院臺中分院民事判決　　　八十九年度上字第三四二號
　　　上　訴　人　丙○○
　　　訴訟代理人　丁○○
　　　被上訴人　　己○○
　　　　　　　　　戊○○
　　　　　　　　　甲○○
　　　　　　　　　乙○○
　　　訴訟代理人　庚○○
右事人間請求侵權行為損害賠償事件，上訴人對於中華民國八十九年五月二十六日臺
灣臺中地方法院八十七年度訴字第一七九五號第一審判決提起上訴，本院判決如左：
    主    文
上訴駁回。
第二審訴訟費用由上訴人負擔。
    事    實
甲、上訴人方面：
一、聲明：求為判決：
(一)、原判決廢棄。
(二)、被上訴人庚○○、己○○、戊○○、甲○○應連帶給付上訴人新台幣（下同）四
    百六十二萬九千三百三十七元，及自民國八十七年九月七日起至清償日止按年息
    百分之五計算之利息。
(三)、被上訴人庚○○、己○○、戊○○、乙○○應連帶給付上訴人二十七萬五千元，
　　及自民國八十七年九月七日起至清償日止按年息百分之五計算之利息。
(四)、第一、二審訴訟費用由被上訴人連帶負擔。
二、陳述：除引用原判決書之記載外，補稱：
(一)、被上訴人庚○○、己○○夫婦於七十九年犯詐欺刑案，八十一年虧空逃匿台中，
    為東山再起，勾結台北七雁公司范崇隆，「通靈」神棍張瑞昌、邱妙逸，陳瑞昌
    及業務甲○○等人，於八十三年間，以日本稱御用之天然化裝品為誘餌，行募款
    籌資，鋪張裝潢與美容課程，表面以空殼「柔蒂夢整體造型美容公司」（下稱柔
    蒂夢公司）號召，並由被上訴人戊○○與邱妙逸、陳瑞昌作法擺設，卻蒙混從無
    營運事實，實則引誘更多位無知受害者誤陷其阱，供其詐借。其等不但無柔蒂夢
    公司之營運規章與帳目，被上訴人庚○○、己○○夫妻之超上興業有限公司（下
    稱超上公司）之帳目與國稅局資料，竟有登載挪用款項細目、且呈現從無向日本
    訂貨與營運事實，卻仍向當時「合夥」員工與會計「多次借貸」。又其等被上訴
    人號稱其公司擁有日本純天然化妝品總經銷權，向其公司直接訂貨，可在全省三
    千據點拿貨，惟從八十三年十月起，即因小小六十幾萬元轉移總代理權問題遭跳
    票，而向徐美蕙、王春米等人所籌得資金鉅款竟都不知去向。范崇隆亦在本院刑
    事庭坦承七雁公司從無營運，否認被上訴人庚○○向其訂貨，且范崇隆致電上訴
    人錄音譯文，亦再坦承確認庚○○或超上公司都無拿錢要范崇隆向日本訂貨，而
    當時「合夥」員工與會計，竟沈溺在被上訴人庚○○、己○○、戊○○共同編撰
    之神仙詩句大餅裡，賣力幫忙和供其等借貸，直至八十四年五、六月被解散，上
    訴人才知受騙。
(二)、被上訴人庚○○、己○○、陳瑞昌、甲○○等人又見上訴人剛回國，單純木訥可
    欺，由被上訴人戊○○與邱妙逸以問菩薩方式，從被上訴人庚○○、己○○提供
    之「王春米、林翠媛、丙○○」名單中，擇選丙○○，定下「用生意、利益引導
    他們入佛門」，並由戊○○老師指點：如何利用一段情、控制上訴人優、缺點，
    且被上訴人戊○○、庚○○、己○○夫妻竟以犧牲夫妻情愫，以不實離婚和慘痛
    遭遇、進行誘騙上訴人。先由被上訴人庚○○與陳瑞昌南下主動連絡上訴人，佯
    稱到屏東高人川榮微生物老闆楊啟東博士家，要求開車協尋，並進行三千據點、
    五萬一據點遊說。由陳瑞昌稱深夜身體發燙、濟公活佛托夢帶酒給「濟公好友珠
    玉（指庚○○）」所寫神仙詩句，配合甲○○、庚○○展開誇張營運和擴大營運
    、神助、與濟世大餅之誘導，被上訴人甲○○更要上訴人到「花壇天鳳宮素食部
    」與后里勳世殿戊○○處求證甲○○為濟世大業護法。並以被上訴人庚○○、己
    ○○與范崇隆等人受邀訪日本柔蒂夢皇室御用天然化妝品之包裝相片與明亮之中
    文ＤＭ，擴大營運之特惠專案文件誘導詐借訂貨款，極盡誇大擴張營運誘詐訂貨
    金之能事。顯證被上訴人等都是以空殼無營運公司，以不實文宣跨張擴大營運與
    特惠專案，行誘詐借訂貨金之事實。
(三)、被上訴人等以一無營運之空殼公司，預謀且完全聽任被上訴人戊○○與邱妙逸之
    「指導」，隱瞞一切事實，誇張慘痛遭遇，誇張神助，結夥行騙，屢屢誇張擴大
    東興路公司之營運，特惠兼具傳銷；誇張再租大容東街擴大全國行政總部，行騙
    北中南特惠行動，誇張由菩薩選擇歸國顧立國合作，又宣稱觀世音分靈接完天命
    掌八卦，公司濟世大業定有不錯之發展。五階段以缺訂貨金為由，詐借訂貨金得
    逞，卻從無訂貨，詐款挪用至被上訴人庚○○、己○○夫妻之超上公司和比久企
    業公司與夫妻舊債，並分贓為「薪水」。其中第四階段，隱瞞空交之實，以神仙
    詩句、安神位、菩薩幫助誘導做「丙種」幫忙籌訂貨款，陷上訴人與其舊識行空
    交而被迫繳交斷頭款。第五階段更以邀上述人分別觀禮庚○○、戊○○之子張吉
    安接天命，再行詐力（打三份文書）與錢（土地供貸四百萬訂貨款）之幫助，孰
    料竟在詐無可詐、詐土地不成下，被上訴人己○○、乙○○、陳瑞昌、庚○○與
    同夥蔡月滿卻佯稱庚○○受朱家儀綁架而詐得贖款二十七萬五千元得逞，隨即人
    去樓空。被上訴人庚○○以挪用之超上公司款項用於八十三年夫妻舊會款，並以
    向日本「取得」造假之「具名庚○○」之訂貨單據，同時又串證上訴人都是親自
    簽具支票訂貨，以此設陷阱、模糊合作、共同誘詐訂貨金、贖款，豈能謂無共同
    侵害之故意犯行嗎？
(四)、被上訴人庚○○、己○○、戊○○、甲○○等人共同向上訴人詐騙，共造成上訴
    人九百六十二萬九千三百三十七元之損失，現因上訴人已對被上訴人庚○○取得
    五百萬元之執行名義，扣除後餘四百六十二萬九千三百三十七元，並以請求權基
    礎事實同一為由，同時主張債務不履行損害賠償與侵權行為損害賠償之訴訟標的
    選擇合併請求，對被上訴人庚○○等四人請求應連帶給付上訴人四百六十二萬九
    千三百三十七元。
(五)、被上訴人庚○○、己○○、戊○○三人與被上訴人乙○○另於八十五年五月十六
    日，以被上訴人庚○○被脅持為由，請上訴人幫忙籌贖款救人，然事後證明確實
    騙局一樁，被上訴人庚○○等四人因而向上訴人共詐得二十七萬五千元，就此被
    上訴人庚○○等四人應依權行為損害負損害賠償責任。
三、證據：除引用原審立證方法外，補提：超上公司資料、被上訴人庚○○、己○○
    夫妻帳目資料、被上訴人庚○○回上訴人律師函之郵局存證信函、被上訴人庚○
    ○立之給上訴人之保管條、借據、本票、本票裁定、被上訴人庚○○、己○○夫
    妻詐欺被其師娘揭發互相抱怨資料、訂貨手稿、被上訴人庚○○手寫生日之岱岳
    、仲萍名片、元大證券開戶資料戶籍、財產資料、被上訴人陳瑞昌任職名片等影
    本各一件、錄音帶、磁片及譯本等證物為證，並請求訊問證人林詹廖不、高麗英
    。
乙、被上訴人方面：
一、聲明：均求為判決：如主文所示。
二、陳述：除引用原判決書之記載外，補稱：
(一)、被上訴人庚○○部分：
１、被上訴人庚○○承認有向上訴人借用之一百六十萬元，但部分後來已轉為合夥，
    上訴人亦未對此抗辯，即承認其主張，該部分被上訴人庚○○自然沒有侵權行為
    。
２、上訴人房子被拍賣，乃因積欠銀行貸款使然，上訴人庚○○並非該抵押之債務人
    ，不負清償責任，故被拍賣與其無關，至其薪水被查扣一百八十四萬二千六百六
    十三元，被上訴人庚○○亦非保證人或連帶債務人，自不負清償責任。又上訴人
    指稱被上訴人庚○○向其借款四百七十萬元，然上訴人已取得執行名義五百萬元
    ，已逾其主張之四百七十萬元，自不得重複請求。否認有謊稱遭綁架而向上訴人
    詐取二十七萬五千元。
３、向上訴人借一百六十萬元，是因被上訴人庚○○經綃柔蒂夢化粧品做得不錯，柔
    蒂夢有公司之代理商范隆就以一百五十多萬元把台灣的總經銷權讓給被上訴人庚
    ○○，但因必須向日商有交代，才擴大成立「立達公司」，當時因被上訴人庚○
    ○跳票，怕影響代理權，才向上訴人借錢來迥轉，後來因沒錢還，才約定股份一
    人一半，並邀訴外人楊仲萍與孫岳岱，且那時孫岳岱在台北有一個好的場地，其
    等二人在大陸又有投資，上訴人也同意與他們合作，才拿其的土地、房屋去貸款
    ，可見上訴人並非不知公司之運作情形。
(二)、被上訴人己○○部分：被上訴人己○○原不認識上訴人，因去臺中市○○○街找
    其前妻被上訴人庚○○時才認識，並不知道上訴人與被上訴人合夥做生意之事。
    又超上公司本已經結束營業，後來因以公司名義還有一張合庫之支票未領，合庫
    要說要先辦理恢復公司登記才能領，所以才重新申請登記，經領取後，超上公司
    有無在經營不知情。
(三)、被上訴人戊○○部分：是上訴人跟其母親來找被上訴人戊○○看神位，基於幫忙
    而已，並沒有假借神明騙錢。又上訴人與庚○○經常一起來，有時也自己單獨來
    其家拜拜。上訴人與被上訴人庚○○曾一起來找被上訴人問合夥做美容，被上訴
    人戊○○有問菩薩，菩薩說可以，但不可以做太大。
(四)、被上訴人甲○○部分：否認有替被上訴人建立檔案，及向上訴人騙錢。
(五)、被上訴人乙○○部分：被上訴人乙○○是受任於被上訴庚○○的員工（任美容講
    師一職），於任職期間曾多次看見上訴人與被上訴人庚○○為公司財務狀況而忙
    碌，卻從來不知庚○○有被綁架，更遑論有詐取贖款之荒謬事，豈有可能與庚○
    ○向上訴人詐騙二十七萬五千元。
三、證據：除引用原審立證方法外，被上訴人乙○○補提手稿影本一件。
丙、本院依職權調臺灣臺中地方法院檢察署八十五年度偵字第一七二九二號詐欺案等
    歷審刑事卷。
    理　　由
一、本件上訴人主張：被上訴人庚○○夥同被上訴人己○○、戊○○、甲○○等人，
    共同隱瞞庚○○所開設之超上公司虧空、誇張獲利及償付能力、謊稱欠缺訂貨金
    ，並假藉通靈修佛、造神仙詩句，藉口庚○○被人綁架，於八十四年二月至八
    十六年五月間，連續多次向伊詐財，或誘使伊做丙種股票籌集供庚○○所需，使
    伊受騙而受有損害。其中被上訴人庚○○、己○○、戊○○、甲○○等人共向伊
    詐得九百六十二萬九千三百三十七元，因伊已對被上訴人庚○○取得五百萬元之
    執行名義，扣除後餘四百六十二萬九千三百三十七元，並同時以債務不履行與侵
    權行為之損害賠償合併請求；另被上訴人庚○○、己○○、戊○○、乙○○於八
    十五年五月十六日，以被上訴人庚○○被脅持為由，請伊幫忙籌贖款救人，亦向
    伊詐得二十七萬五千元，就此部分渠等被上訴人應負侵權行為損害賠償責任，爰
    依侵權行為、債務不履行之法律關係請求。並於本院減縮聲明，求為命被上訴人
    庚○○、己○○、戊○○、甲○○應連帶給付伊四百六十二萬九千三百三十七元
    ，及被上訴人庚○○、己○○、戊○○、乙○○應連帶給付伊二十七萬五千元，
    並加付均自八十七年九月七日起算法定遲延利息之判決（原判決駁回上訴人對原
    審共同被告范崇隆、陳瑞昌、邱妙逸之訴部分，未據上訴人聲明不服）。
二、被上訴人則以：除均以上訴人所述，全係空言造外，被上訴人庚○○並以：上
    訴人房子被拍賣與伊無關，其薪水被查扣，亦因伊非保證人或連帶債務人，自不
    負清償責任。又上訴人指稱伊向其借款四百七十萬元，而上訴人已取得執行名義
    五百萬元，已逾其主張之四百七十萬元，自不得重複請求。否認伊有遭綁架及向
    上訴人詐取二十七萬五千元之事。至向上訴人借一百六十萬元，是因伊經綃柔蒂
    夢化粧品做得不錯，柔蒂夢代理商范崇隆就以一百五十多萬元把台灣的總經銷權
    讓給伊，嗣須向日商有所交代，才擴大成立「立達公司」，惟因伊跳票，怕影響
    代理權，才向上訴人借錢來週轉，後因沒錢還，才約定股份一人一半，並邀訴外
    人楊仲萍與孫岳岱，上訴人也同意與他們合作，才拿其土地、房屋去貸款；被上
    訴人己○○另以：伊並不知道上訴人與被上訴人庚○○合夥做生意之事，又伊辦
    理超上公司恢復營業登記，是為提領該公司名義之支票，才重新申請登記，經領
    取後，超上公司有無在經營伊不知情；被上訴人戊○○再以：是上訴人跟其母親
    來找伊看神位，基於幫忙而已，後來上訴人與庚○○一起來找伊問合夥做美容，
    伊有問菩薩，菩薩說可以，但不可以做太大，並沒有假借神明騙錢；被上訴人甲
    ○○另以：否認有替被上訴人庚○○建立檔案，及向上訴人騙錢；被上訴人乙○
    ○另以：伊是受任於被上訴庚○○的員工（任美容講師一職），於任職期間曾多
    次看見上訴人與被上訴人庚○○為公司財務狀況而忙碌，卻從來不知庚○○有被
    綁架，更遑論有詐取贖款之荒謬事，豈有可能與庚○○向上訴人詐財等語，資為
    抗辯。
三、按侵權行為所發生之損害賠償請求權，以有故意或過失不法侵害他人權利為其成
    立要件，若其行為並無故意或過失，則無賠償之可言，最高法院五十四年度台上
　　第一五二三號著有判例可資參照。本件上訴人主張基於侵權行為損害賠償請求權
　　為請求部分，應審究者，為上訴人之主張事實是否符合侵權行為之要件，如不符
    合，上訴人即不得依侵權行為法則對被上訴人請求損害賠償。
四、本件上訴人主張被上訴人庚○○於八十三年六月間創設超上公司，經銷化妝品等
    ，後超上公司因經營不善，於八十六年二月五日解散等情，為兩造所不爭執，並
    有上訴人提出之超上公司執照、營利事業登記證、公司章程、台中市營業人銷售
    額與稅額申報書、臺灣省政府建設廳八十六建三戊字第一二０八四七號函影本各
    一份附卷可稽，堪信上訴人此部分之主張為真實。
五、上訴人主張被上訴人庚○○、己○○、戊○○、甲○○等人共同隱瞞公司虧空、
    假藉神佛之說，利用伊精神恍惚時向伊詐騙，共造成伊九百六十二萬九千三百三
    十七元之損失，因伊已對被上訴人庚○○取得五百萬元之執行名義，扣除後尚有
    四百六十二萬九千三百三十七元等語，固據其提出超上公司八十五年一月至九月
    之銷售額與稅額申報書、神佛詩句、錄音譯文、公司帳冊等影本為證。然查：
(一)、被上訴人庚○○辯稱上訴人早已知道公司營運不佳情形，並願幫助伊，才將錢借
    給伊，並共同經營，實無隱瞞行為等語。查被上訴人庚○○為經綃柔蒂夢化粧品
    ，日商柔蒂夢公司代理商范崇隆願以一百五十多萬元把台灣的總經銷權讓給被上
    訴人庚○○，才擴大成立「立達公司」等情，有銷售契約書影本一份（見告證目
    錄第二十三頁背面、二十四頁）及被上訴人提出柔蒂夢公司之相場照片及宣傳廣
    告為證（本院卷第二宗第七十三至一０二頁），上訴人並為超上公司承租房屋時
    任連帶保證人，及為柔蒂夢公司繕寫經銷區代理管理規章等情（本院卷第一宗第
　　一四八頁），此有經銷區代理管理規章影本一份為證（見告證目錄證三十二），
　　顯見上訴人確實參與被上訴人庚○○之上開經營，並對被上訴人庚○○所經營美
　　容事業之盈虧應知之甚稔，自難諉為不知。再參以被上訴人庚○○指稱與上訴人
　　間原有極親密之往來等情，上訴人亦不否認有此事實，及上訴人係四十八年出生
　　，當時已為三十多歲年齡之人，且身為大學教授之智識水準，人生經歷等自非低
　　下，被上訴人庚○○前後多次向伊借貸巨額款項訂貨，且時間長達近年，伊稱未
　　對庚○○所經營公司之經營狀況、償付能力產生懷疑，始終為被上訴人等人矇蔽
　　之說，衡情亦不甚合理。另向人借錢者，支付能力已有問題者不在少數，否則亦
　　無須借錢，且為求順利借得，自會擔保償付能力，誇說自己確有能力償還，此亦
　　為向銀行借款時，銀行仍須先徵信，並要求提供債務人提供人保或物保之原因，
　　故縱被上訴人誇張償債能力，然上訴人自亦有評估被上訴人償還能力之空間，尚
　　難認被上訴人係施用詐術，亦難認上訴人會因此而為被上訴人所騙，則上訴人主
　　張被上訴人以隱瞞經營不佳向伊誘騙，實不足取。上訴人雖另提出本件糾紛發生
　　後，其與被上訴人庚○○對話之錄音，其中有一段，上訴人稱，「對，你跟我借
　　的時侯，你是跟我說你要去訂貨，結果你拿去公司的票一百六十幾萬，沒有三天
　　全部都過公司的票，過完了嗎，被上訴人庚○○稱，對不起，騙了你」等語，被
　　上訴人庚○○自認為其所述，然語言在不同的時空、對話氣氛下，不同的對話者
　　間，有著不同之理解，而聊天式的漫談所呈現之對話內容，未必即為真實，且斷
　　章取義式的解釋，更會曲解當事人之真意。是以上訴人所提出之錄音、譯文，尚
　　不足資為有利上訴人之證據。
(二)、上訴人另主張被上訴人等併以通靈修佛、神仙詩句、問菩薩等騙術向伊詐得上述
    款項，及被上訴人戊○○於八十五年五月十日媽祖生日天，其兒子張吉安接天命
    時，說接天命後，公司有活菩薩在指導，一定可以成功，被上訴人戊○○與庚○
    ○並對伊說渠等公司要如何佈局、人員資金不要太主觀、太複雜，主管不要太多
    、招牌怎麼做，又說伊銳氣太重，建議伊改名為「林性源」等語，按一般公司行
    號對其開業時，求神問卜以求好方位、平安順利，尚與風俗習慣不違背，且以上
    訴人留學英國、學習電機、任教大學之理工學者背景，對此本應具有較一般人更
    為理性之認識、判斷，難認其會輕易為人所騙。再者以宗教本身具有之神祕、虛
    無色彩，其存在於彼，尚容理性之人自行判斷是否相信，信者則其為真、不信者
    則其為假，從而亦無法認定是否為騙術。
(三)、又上訴人主張被上訴人庚○○於八十四年四月十二日，以伊之土地、房屋向台新
    銀行抵押借得一百六十萬元後，除了七萬五千二百四十元訂貨外，其餘款項竟於
    一日內私自花費殆盡，顯見庚○○係詐欺；被上訴人庚○○則辯稱當時係伊向上
    訴人借用，因伊跳票，怕影響柔蒂夢公司之代理權，才向上訴人借來週轉，後來
    因沒錢還，才約定股份一人一半，並邀訴外人楊仲萍與孫岳岱二人投資，上訴人
    也同意與他們合作，才拿其土地、房屋去貸款等語。從渠等兩造之爭執，可見該
    筆款項當初確係被上訴人庚○○向上訴人所借用，應為無訛，復據證人即承辦本
　　件向台新銀行借款之代書高麗英於本院證稱「八十四年三月間，丙○○跟庚○○
　　二人一起過來我事務所辦理台新銀行貸款。他是以台中市○○路四十三號十一樓
　　之一號房屋及其土地辦理貸款，對保是丙○○。」「銀行貸款手續，申請時一定
　　要用到原本。」等語（本院卷第二宗第十七頁），並有土地登記申請書一份（同
　　上卷第二十三至三十五頁），上訴人亦自承是伊去對保的屬實（見本院二卷第一
　　六七頁），即上訴人將該筆金錢借給被上訴人庚○○乃出於自願，並無受騙之情
　　。就款項之運用，上訴人於貸得後，縱被上訴人庚○○原以訂貨之名借用，惟兩
　　造既無約定被上訴人庚○○不可將該款項用於訂貨以外之用途，何況被上訴人庚
　　○○亦確有將部分款項用於訂貨，為上訴人所自承，自難以被上訴人庚○○借用
　　之款項大多未依其借用名義運用，即指其為詐欺。至上訴人因借貸後未繳利息，
　　致上開房地被法院拍賣後，尚不足清償本息，其薪水因而被法院查扣一百八十四
　　萬二千六百六十三元，但因被上訴人庚○○並非本件借貸之保證人或連帶債務人
　　，為兩造所不爭執，故不負清償責任。
(四)、上訴人另謂被上訴人戊○○之妻曾打電話向其母告稱被上訴人庚○○騙了很多人
    等情云云，並有證人即其母林詹廖不為證，但為被上訴人庚○○所否認，證人羅
    敏亦否認有告訴上訴人之母親說被上訴人庚○○騙了很多人之話，並證稱「那是
    他（指上訴人）跟我說的」等語（見本院卷第二宗第一三六、一三七頁），足見
    上訴人執此認被上訴人庚○○有向伊以不法手段詐騙，為不可採。上訴人又以被
    上訴人庚○○於八十四年二月二十八日曾向伊詐取十萬元云云，並舉證人黃鈴景
    為證，亦為被上訴人庚○○否認，證人黃鈴景於本院並證稱沒有看到被上訴人庚
    ○○向上訴人拿錢十萬元之事等語（本院卷第二宗第二０一頁），上訴人復未就
    此借款之積極事實舉證以實其說，故該主張，亦要無可採。
(五)、再者，被上訴人庚○○、戊○○、甲○○、乙○○均陳稱上訴人本身亦有投資庚
    ○○之公司，並參與業務之運作，佐以上訴人於訴訟過程中所展現對被上訴人庚
    ○○公司狀況之了解、能輕易取得公司之帳冊，及自承曾應庚○○之要求在台中
    與范崇隆見面，替庚○○爭取訂貨手續費從預扣百分之五降為百分之三等情，足
    證其等被上訴人所述，應為真實，蓋上訴人若僅係借錢予被上訴人庚○○而未投
    資，焉能對公司了解如此深入？又如何能輕易取得公司重要之帳冊？又何必大老
    遠從高雄來到台中替被上訴人庚○○向范崇隆爭取降低訂貨手續費？則上訴人既
    係投資被上訴人庚○○之公司，即難謂被上訴人等向伊詐借訂貨金，此外，被上
    訴人間雖有供述不一之情形，惟不得因此認定，其等即有上訴人主張之事實。
七、次查，上訴人主張被上訴人庚○○、戊○○另以問菩薩等方式誘使其與被上訴人
    甲○○所介紹之張慧玲做丙種股票以供被上訴人庚○○籌措資金，實則從事空中
    交易，致使其損失七十多萬元，雖亦提出丙種交割清單傳真稿為證。然查，上訴
    人買賣股票為之開戶帳戶五五四、四九五號是經由被上訴人戊○○挑選，及買何
    股票亦經由戊○○選，固為被上訴人庚○○、戊○○所不爭執，惟上訴人於本院
    審理時稱「（法官問：是由你下單的）不是，完全由他們主導，只一部分是由我
    下單，先前有賺八十多萬元。」「股票後來因證交稅復徵，連續崩跌三天後斷頭
    出場，賠了一百多萬元。」等語（本院卷第一宗一九一頁），足見上開損失係因
    八十五年初，立法院通過復徵證所稅，造成股價大跌所致，故該被上訴人縱確有
    誘使上訴人投資股票，然造成上訴人損失者，既係立法院通過復徵證所稅所導致
    之股價大跌，該虧損金額並非渠等被上訴人所取得，則該被上訴人之行為即與上
    訴人之損失無相當因果關係，自無庸負損害賠償責任。又上訴人亦自承原係虧損
    一百零六萬三千九百九十二元，減去被上訴人庚○○匯入三十五萬元，為七十九
    萬餘元，如被上訴人庚○○欲詐欺上訴人財物，何須再匯入該三十五萬元，而且
    任何事業之經營或投資，均會有盈虧，此為一般人均可理解之事，本件上訴人所
    為之投資於開始時亦曾賺八十多萬元，既為上訴人所自認，自不能因其後虧損即
    謂，最初請其投資者為詐騙其投資之人。上訴人雖又提出傳真至被上訴人庚○○
    公司之丙種交割清單，用以證明伊確實為被上訴人庚○○等人誘使做丙種股票，
    而被上訴人庚○○雖承認清單係傳真至伊公司，惟辯稱係上訴人為避免其玩股票
    為家人發現方將交割單傳真至公司等語，按上訴人本身亦有參與被上訴人庚○○
    所經營公司業務之經營，已如前述，則上訴人自會到被上訴人庚○○公司執行業
    務，故交割清單傳真至被上訴人庚○○公司實難謂與庚○○有何關係。又以被上
    訴人庚○○自承與上訴人有男女朋友關係，而被上訴人甲○○、乙○○亦皆稱上
    訴人與庚○○曾多次於深夜同居一室，衡以庚○○是一已婚婦人，為如此之陳述
    不但有損己之名譽、且不免遭來其夫之告訴，及被上訴人甲○○、乙○○與庚○
    ○素無仇恨，倘非真實亦無須為如此損人之陳述等情，並佐以上訴人與被上訴人
    庚○○兩人資金往來之頻繁，更足見兩人關係之密切，是以上訴人主張由被上訴
    人庚○○代收伊之交割清單，實亦無法遽為不利渠等被上訴人之認定。
八、上訴人又主張被上訴人庚○○、己○○、甲○○、戊○○等人對上訴人所造成上
    開四百六十二萬九千三百三十七元，並應依債務不履行負損害賠償任之情。經查
    ，被上訴人庚○○於八十四年二月底至八十五年元旦間，從上訴人處取得四百七
    十萬元，並有上訴人提出被上訴人庚○○所出具之保管條兩紙共計四百七十萬元
    為證，被上訴人庚○○雖承認該兩紙共計四百七十萬元之保管條為伊所開立，惟
    僅承認曾向上訴人借款一百六十萬元，否認上訴人有將其餘款項交付，並辯稱係
    為替上訴人隱瞞做股票一事，在上訴人要求下，始開立上開保管條，便於上訴人
    向其家人交代資金流向云云。惟被上訴人庚○○既載有「丙○○先生交付保管計
    新台幣三百五十萬元」、「本人庚○○茲收到丙○○給付之現金新台幣一百二十
    萬元並保管之」之兩紙保管條上簽名立據，係已承認上訴人確有交付金錢給伊，
    證人甲○○於臺灣臺中地方法院八十六年度自字第二二０九號被上訴人庚○○涉
    詐欺案審理中亦稱「八十四年三月間我與被告（即被上訴人庚○○）提領，向告
    訴人（即上訴人）借款一百多萬元，用以支進貨款金額相同」等語（見上開刑事
    卷第九十六頁），復於本院供證屬實（本院卷第二宗第五十八頁），益證被上訴
    人庚○○有向上訴人借貸屬實。再者，被上訴人庚○○復於八十五年六月十五日
    開立面額五百萬元之本票交付上訴人，有上訴人提出之本票一紙可稽（原本發還
    、影本附卷），被上訴人庚○○亦自認該紙本票為其所簽發，則倘被上訴人庚○
    ○係為替上訴人隱瞞做股票始開立上開保管條，並未自上訴人取得上開款項，豈
    會在與上訴人無其他巨額債務情形下，再開立上開巨額之本票給上訴人？固可認
    被上訴人庚○○之抗辯，為不可採，堪信上訴人主張有交付被上訴人庚○○之上
    開金錢為真實。惟上訴人與被上訴人庚○○二人於發生財務爭執後，既於八十五
    年六月十五日就二人間之往來債務為核算，並同意被上訴人以本票金額五百萬元
    為給付依據，而就超出部分（即本件爭執部分），因渠等被上訴人並非因故意或
    過失取得，已如前述，而上訴人又未舉證證明渠等被上訴人有可歸責之原因，從
    而，上訴人再以債務不履行之法律關係請求渠等被上訴人為連帶給付，亦屬無據
    。
九、上訴人復謂被上訴人庚○○、己○○、戊○○與乙○○等人於八十五年五月十六
    日，謊稱遭人脅持為由，需贖款，因而電請伊籌錢援救，共向伊詐得二十七萬五
    千元云云，並提出手稿（本院卷第一宗第三十六頁）及支出明細表影本為證（見
    告證目錄八之），但為渠等被上訴人所否認，上訴人亦自承並無證據證明被上
    訴人庚○○被綁架之事等語（見本院卷第一宗第五十七頁），並稱「後來綁架的
    人朱家儀已經否認」等語（同上卷第六十八頁），且上開手稿除無有關綁架之記
    載外，亦無與上訴人所述相符之字句，尚難僅憑上訴人自己之解釋，遽為不利上
    開被上訴人之認定。又該支出明細所載支出之八萬五千元，上訴人亦未舉證證明
    是被上訴人庚○○遭綁架之贖款。是上訴人此部分之主張，為不可採。
十、綜上所述，上訴人既無法證明被上訴人庚○○等人確有以故意或過失之不法行為
　　侵害其權利，及被上訴人庚○○、己○○、戊○○、甲○○對其有債務不履行之
　　歸責原因。從而，上訴人主張依侵權行為及債務不履行損害賠償之法律關係，請
　　求被上訴人庚○○、己○○、戊○○、甲○○應連帶給付上訴人四百六十二萬九
　　千三百三十七元；被上訴人庚○○、己○○、戊○○、王昱萱應連帶給付上訴人
　　二十七萬五千元，並均自民國八十七年九月七日起至清償日止按年息百分之五計
　　算之法定遲延利息，為無理由，不應准許。原審為上訴人敗訴之判決，並無不合
　　。上訴論旨指摘原判決不當，求予廢棄改判，為無理由，應予駁回。
十一、本件事證已臻明確，兩造其餘攻擊、防禦方法及證據，均與本件判決結果不生
      影響，不另論述，附此敘明。
十二、據上論結，本件上訴為無理由，依民事訴訟法第四百四十九條第一項、第七十
      八條，判決如主文。
中　　　華　　　民　　　國　　九十一　　年　　 十二　　 月　　 十七　　 日
~B1民事第七庭審判長法　官　簡清忠
~B2　　　　　　　　法　官　陳賢慧
~B3　　　　　　　　法　官　盧江陽
右為正本係照原本作成。
如對本判決上訴，須於收受判決送達後二十日內向本院提出上訴書狀，其未表明上訴
理由者，應於提出上訴後二十日內向本院提出上訴理由書（須按他造人數附具繕本）
，並繳納送達用雙掛號郵票拾份（每份拾肆元）。
上訴時應提出委任律師或具有律師資格之人之委任狀；委任有律師資格者，另應附具
律師及格證書及釋明委任人與受任人有民事訴訟法第四百六十六條之一第一項但書或
第二項（詳附註）所定關係之釋明文書影本。
~B 　 　　　　　　書記官　康孝慈
中　　　華　　　民　　　國　　九十一　　年　　 十二　　 月　　 十八　　 日
附註：
民事訴訟法第四百六十六條之一（第一項、第二項）
對於第二審判決上訴，上訴人應委任律師為訴訟代理人。但上訴人或其法定代理人具
有律師資格者，不在此限。
上訴人之配偶、三親等內之血親、二親等內之姻親，或上訴人為法人、中央或地方機
關時，其所屬專任人員具有律師資格並經法院認為適當者，亦得為第三審訴訟代理人
。
　　　　　　　　　　　　　　　　　　　　　　　　　　　　　　　　　　　　Ｙ
